臺灣高等法院臺中分院刑事判決　　　　　　　　　　九十一年度上訴字第二三五號
　　上　訴　人
　　即　被　告　庚○○
　　指定辯護人　本院公設辯護人　丙○○
右上訴人因違反槍砲彈藥刀械管制條例案件，不服臺灣彰化地方法院八十九年度訴字
第一二九一號中華民國九十年三月二十九日第一審判決（起訴案號：臺灣彰化地方法
院檢察署八十九年度偵字第六三九八、六六一二號），提起上訴，本院判決如左：
    主      文
原判決撤銷。
庚○○未經許可，寄藏可發射子彈具有殺傷力之改造槍枝，處有期徒刑壹年，併科罰
金新台幣伍萬元，罰金如易服勞役，以新台幣玖佰元即銀元佰元折算壹日，改造手
槍壹支、改造子彈貳顆、改造子彈伍顆均沒收；又以加害生命之事，恐嚇他人，致生
危害於安全，處有期徒刑拾月。應執行有期徒刑壹年玖月，併科罰金新台幣伍萬元，
罰金如易服勞役，以新台幣玖佰元即銀元佰元折算壹日；改造手槍壹支、改造子彈
貳顆、改造子彈伍顆均沒收。
    事      實
一、庚○○於民國八十九年二月間某日在彰化縣員林鎮○○路○段三七二巷一五０弄
    十五號住處，受綽號「大頭」之不知名男子之託，將該男子所交付可發射子彈具
    有殺傷力之如附表編號一、二、三之改造手槍一支、改造子彈十顆寄藏於該處，
    並自該時地起未經許可而持有之。嗣於八十九年八月二十一日凌晨二時三十分許
    ，乙○○與戊○○在彰化縣員林鎮○○路○段六十三號「好修庄土雞城」飲宴，
    席間因該店股東辛○○見及戊○○已有醉意，要乙○○、戊○○先返家休息，引
    致渠等不滿，遂打電話要庚○○前來。詎庚○○聽聞而知悉戊○○在土雞城內與
    人發生衝突之事後，竟攜帶如附表編號一、二之改造槍枝、改造子彈於同日凌晨
    三時許抵達該土雞城，辛○○於包廂內與庚○○等敬一杯酒後，庚○○等即走出
    包廂至土雞城大門左手邊，辛○○於與庚○○、戊○○相距約十公尺處見及庚○○欲將如附表編號一、二之改造槍枝、改造子彈交付戊○○，為恐出事，旋迅速
    接近渠二人，詎庚○○因見辛○○快速接近，竟將槍口指向辛○○胸部，以加害
    生命之事，恐嚇辛○○，致辛○○心生畏佈，致生危害於安全，但辛○○因恐庚○○果真開槍，性命難保，心雖畏懼，為求保命，仍奮不顧身上前欲將該槍搶下
    ，此時該店職員丁○○也上前合力奪槍，丁○○一手抓住滑套，一手抓住槍柄，
    將槍往上一扭之際，觸動庚○○原置放於扳機處之手指頭，因該改造手槍發生卡
    彈致子彈未能擊發出去，丁○○旋將該槍奪下，並報警查獲，扣得如附表一、二
    所示之改造手槍一支、子彈三顆（其中一顆改造子彈於鑑定過程，因試射擊發，
    故只剩擊發過之彈殼）。後庚○○於八十九年九月一日下午六時許持綽號「大頭
    」者前開所交付尚未被查獲之如附表編號三之改造子彈七顆及其他如附表編號四
    至六之物，前往彰化縣大村鄉○○村○○路十七號之十一黃忠信住處，為警查獲
    ，並扣得前揭物品。
二、案經彰化縣警察局員林分局、北斗分局報請臺灣彰化地方法院檢察署檢察官偵查
    起訴。
    理      由
一、訊據上訴人即被告庚○○對於前揭時、地，受綽號「大頭」之不知名男子之託，
    寄藏如附表編號一、二、三之改造手槍一支、改造子彈十顆等物，嗣先後為警查
    獲，扣得該槍、彈等物之事實坦承不諱，並有改造手槍一支、改造子彈十顆等物
    扣押可稽。而該改造手槍、改造子彈，經送內政部警政署刑事警察局鑑定結果，
    認送鑑改造手槍一枝（槍枝管制編號：0000000000），係仿ＣＯＬＴ
    廠半自動手槍製造之金屬玩具手槍換裝土造金屬槍管改造而成，機械性能良好，
    可擊發適用子彈，認具殺傷力；送鑑子彈三顆、七顆，係由玩具金屬彈殼加裝直
    徑約６ｍｍ鋼珠組合而成之改造子彈，認具殺傷力等情，亦有該局八十九年九月
    一日刑鑑字第一二四二九九號、八十九年九月十五日刑鑑字第一三一三一六號鑑
    驗通知書在卷可稽，被告未經許可寄藏改造手槍、改造子彈之犯行洵堪認定。雖
    被告於偵查中曾經供稱上開槍枝是乙○○所寄放云云（詳見偵字第六三九八號卷
    第二七頁反面），惟查，被告於警詢時已坦稱改造手槍、子彈係綽號大頭之人所
    寄放（詳見同上偵查卷第四頁正面），嗣雖於八十九年九月二十日偵查時改稱係
    乙○○所寄放，然於同日偵查中被告又再次改稱：槍身是乙○○的，槍管是大頭
    的，上開手槍等物是大頭放在伊身上的，八十九年二月份時大頭寄放二把槍管在
    伊那邊，由乙○○組裝成一支手槍然後再寄放伊那裡云云（詳見同上偵查卷第二
    十八頁反面、第二十九頁正面），同日所供前後翻覆不一，已難遽信；況被告於
    原審審理及本院調查時均坦稱如附表所示之物均係大頭所寄放，則其於偵查中所
    稱改造手槍是乙○○所寄放云云，自非可採。另證人乙○○雖於警詢時供稱伊曾
    送庚○○四五手槍槍座（槍身），惟否認有改造槍枝（詳見同上偵查卷第四三頁
    反面）；且其於偵查中否認本案扣案之改造手槍為伊所有，並補充說明伊給被告
    時槍管與滑套均為塑膠，是射ＢＢ彈用的（詳見同上偵查卷第五一頁正面）；且
    本院調查時就上情再次訊問被告，被告亦供稱：整支槍確實是大頭的，乙○○送
    給伊之槍身早經伊丟掉，不是裝在扣案的這把槍上等語（詳見本院卷第二五、二
    六頁），是亦不能僅執乙○○前開於警詢之供述，遽認附表編號一之改造手槍係
    乙○○委託被告所寄放之物。
二、次訊據被告雖否認持槍指著被害人辛○○加以恐嚇之情，辯稱：當日伊在土雞城
    大門左手邊將槍交給戊○○之後，就沒有再碰過那支槍，當時辛○○從店裡走出
    來就與戊○○二人在拉扯，原因伊不知道，伊並未拿槍射擊辛○○云云。惟查，
    被告於前揭時、地確實持槍指著被害人辛○○，業據被害人辛○○於警詢、偵查
    、原審及本院審理時堅指不移，並經證人丁○○於偵查、原審及本院調查時證稱
    伊將被告手上之槍奪下等語屬實，復有如附表編號一、二所示之改造槍枝、改造
    子彈扣押可佐；且被告於警詢時供稱其插在腰際上之手槍掉了，全無提及伊有將
    槍交付戊○○之事；況訊之證人戊○○亦否認有自被告處取得槍枝等情（詳見本
    院卷第六三頁），足徵被害人所指並非子虛。而以具有殺傷力之改造手槍內裝具
    有殺傷力之改造子彈，指向人體之胸部，自足以表徵其有以加害生命之事恐嚇他
    人之意，且足以使人心生畏怖，致生危害於安全。事證明確，被告所辯係事後卸
    責之詞，不足採信，其犯行堪以認定。
三、核被告所為，係犯槍砲彈藥刀械管制條例第十一條第四項未經許可寄藏可發射子
    彈具有殺傷力之改造槍枝罪、同條例第十二條第四項未經許可寄藏子彈罪及刑法
    第三百零五條恐嚇危害安全罪。公訴人認被告係未經許可非法持有槍、彈，而未
    認定寄藏槍、彈，容有未洽，但因本院所認定之事實與檢察官起訴書所載之基本
    事實，係屬同一，本院自仍得加以審判；又公訴人於起訴書認被告涉犯之槍砲彈
    藥刀械管制條例第十一條第四項及同條例第十二條第四項之罪，與本院所認定之
    被告犯罪法條並無不同，自毋庸變更起訴法條，附此敘明。被告一行為同時寄藏
    改造槍枝及改造子彈，觸犯槍砲彈藥刀械管制條例第十一條第四項之罪及同條例
    第十二條第四項之罪，為想像競合犯，應從一重之未經許可寄藏可發射子彈具有
    殺傷力之改造槍枝罪處斷；又寄藏改造手槍、改造子彈，當然包括持有槍、彈行
    為，為寄藏行為吸收，不另論以持有之罪。公訴人於起訴書犯罪事實欄已述及被
    告庚○○取出前開改造手槍指向被害人辛○○，顯已就恐嚇之犯罪事實予以起訴
    ，本院自得依法審理。被告最初受人之託寄藏上開改造手槍、改造子彈，尚無持
    以犯罪之意，其後始另行起意持之以恐嚇被害人辛○○，則被告所犯上開槍砲彈
    藥刀械管制條例第十一條第四項之罪與恐嚇罪間，自係犯意各別，且罪名不同，
    應予分論併罰。
四、原審認被告犯罪事證明確，予以論罪科刑，固非無見，惟原判決就：(1)按「數罪
    併罰應分別宣告其罪之刑，然後依法定標準定其應執行之刑，刑法第五十一條定
    有明文。所謂其罪之刑，包括主刑、從刑而言，固無論主刑、從刑，均須依其所
    犯之罪分別宣告後，再據以定其應執行之刑方為相當，原審關於沒收賄賂新台幣
    九百元部分，不在其所犯之賄賂罪予以宣告，然後定其應執行之刑，而竟於定執
    行刑後，另行宣告沒收，顯屬違法」（最高法院五十三年年台上字第一三八二號
    判例意旨參照）。原判決未於宣告各該罪之主刑之後宣告應予沒收之物，而在定
    執行之刑後，另行宣告沒收，依前揭判例意旨，顯屬違法。(2)被告持有如附表編
    號六所示槍管一支，如後所述僅係中空貫通之鋼管，且被告並未持以供犯罪之用
    ，該物係「大頭」所有，並非被告所有之物，原判決依刑法第三十八條第一項第
    二款宣告沒收，亦有未洽。(3)原判決據上論斷欄漏引刑法第五十五條，罰金罰鍰
    提高標準條例第二條，且將刑法第五十一條第五款誤載為同法第五十條第五款，
    均有錯誤。(4)原判決認被告因細故與辛○○發生爭執而取出前開業經拉滑套之改
    造手槍指向辛○○，經辛○○及丁○○合力奪槍，奪槍過程中庚○○心生不滿，
    竟基於殺人之犯意，扣發前開改造手槍之扳機，因該槍發生卡彈而無法擊發，方
    未得逞，因認被告犯有刑法第二百七十一條第二項、第一項殺人未遂罪。惟查：
    被告始終否認有拉槍枝滑套而將子彈上膛之事實，雖被害人辛○○於警詢時指
    稱：「庚○○拿出手（誤載為走）槍後有拉槍機，可能是卡彈（警方查看時子彈
    已上膛）並未擊發‧‧‧‧」（詳見同上偵查卷第六頁反面），然本院調查時經
    訊之被害人以：「庚○○什麼時候拉滑套」，被害人答稱：「我沒有看到」（詳
    見本院卷第二十九頁），證人丁○○於本院調查時亦證稱伊未看到被告拉滑套之
    動作等語（詳見本院卷第三十二頁），而被告並未與被害人辛○○和解，復據被
    害人陳明在卷（詳見本院卷第三十三頁），且被告與被害人於本院調查時對於被
    告是否持槍相向一情，猶爭執不休，有各該筆錄可按，被害人於本院調查時所陳
    應非在迴護被告，其於警詢所指被告有拉槍機一節，應係認子彈既發生卡彈，則
    被告應有拉滑套之動作，所陳僅為其個人意見或推測之詞，尚難憑採。依內政
    部警政署警察機械修理廠函覆本院之該廠九十一年五月三十日警修槍字第○九一
    ○○○一七三一號函所載：「殊不論子彈以何角度卡住，其先決條件，依常理判
    斷須有拉滑套之動作，且其行程須達到一定之距離才會發生；查該槍滑套附有保
    險，其移動全程為四點六公分，其拉動滑套距離必須達到三點七公分以上，方能
    將子彈推進彈膛，若子彈未完成上膛前，扣動或不扣動扳機，均無影響」（詳見
    本院卷第一一三、一一四頁）。依上所述，既認被告並未拉滑套，然何以子彈會
    上膛？經查：證人丁○○於本院調查時證稱：「（你在搶槍的時候，碰到槍的哪
個部位？）我一手抓著滑套，一手抓著槍柄，然後往上一扭，槍就從被告那裡脫
    手而掉落」（詳見本院卷第三十三頁），是該槍彈匣內之子彈所以會上膛，亦有
    可能在證人丁○○與被告搶槍之過程中扯動滑套所造成。被害人既於本院指稱
    伊見到被告把槍拿出來要交給戊○○，但是被告還沒有完全交給戊○○，此時伊
    快速接近被告及戊○○，被告即將槍平舉指著伊之胸部等語（詳見本院卷第二十
    九頁），若當時子彈已上膛，則被告勢必要關滑套之保險，否則於交槍及觀看之
    過程中極易發生危險，而該槍有兩道保險，第一道即在滑套末端之三角槽，業經
    證人甲○○證述在卷（詳見本院卷第一四○頁），被告亦知該槍有保險裝置，如
    被告當時業將子彈上膛，理應關保險，始合常理，然該槍既能因扣擊扳機造成子
    彈卡彈，足見當時並未關保險，此與常情不合。至扳機係在何種情況下扣動？
    被害人於偵查中表示：「（有無對你扣扳機？）不清楚」等語（詳見同上偵查卷
    第二十七頁正面）。雖證人丁○○於原審審理時曾言及扳機是被告扣的等語（詳
    見原審卷第四四頁），惟被害人於偵查中陳稱：「‧‧‧‧當時在搶槍時拉扯間
    似乎聽到扣扳機之聲音」（詳見同上偵查卷第五二頁正面），證人丁○○於本院
    調查時復證稱：「（你衝出來的時候，有無注意被告的手指頭是不是放在板機那
    裡？）我沒注意」、「（你在搶槍的時候，碰到槍的哪個部位？）我一手抓著滑
    套，一手抓著槍柄，然後往上一扭，槍就從被告那裡脫手而掉落，我的手不會碰
    到板機」、「（什麼時候聽到嗲的一響？）是我剛剛形容的時間，我將槍往上一
    扭的時候，槍口已經對著天空的時候，才聽到嗲的一聲」、「（你在地院作證說
    你有看到被告拿著槍指著被害人，而且也有看到被告的手在板機那裡？）可能沒
    有完全瞭解我說的真意，應該是我剛才的陳述比較正確」等語（詳見本院卷第三
    二、三三頁）。足見被告之所以扣動扳機係在證人丁○○與之奪槍之過程中所發
    生，依證人丁○○所證之奪槍過程觀之，因丁○○將槍枝用力往上扭並欲將之奪
    下，其間往上拉扯之力道應甚大，被告原放在扳機處之手指頭自有可能因往上扭
    起之力道被迫扣動扳機而造成扳機被扣動之現象。綜上所述，尚難證明被告早將
    子彈上膛，且被告之扣動扳機應係在證人丁○○奪槍之過程中被迫觸動，況被告
    與被害人間並無冤隙，此亦經渠等分別供陳在卷，被告應無戕害被害人生命之意
    ，且依被害人於本院所述伊在搶槍之前與被告尚存有距離，若被告早將子彈上膛
    意圖殺害被害人，則瞬間即可扣動扳機射擊被害人，豈會留有時間與空間讓被害
    人及證人丁○○奪下槍枝之機會，被告應無殺人之犯意與行為，尚不成立殺人未
    遂罪，原判決未詳予查明，遽認被告犯有殺人未遂之罪，自有未合。被告不服原
    判決而提起上訴，其中關於其違反槍砲彈藥刀械管制條例罪行部分，未敘明具體
    上訴理由，其上訴應無可取，至其另以無殺人犯意與行為而提起上訴，指摘原判
    決不當，則有理由。原判決既有上述可議之處，即屬無可維持，自應由本院撤銷
    改判。爰酌審被告未屆成年，思慮欠周，而其寄藏槍枝、子彈，影響社會秩序安
    寧，對被害人恐嚇之情節非輕及其犯罪動機、目的手段暨犯罪後僅坦承部分犯行
    之態度等一切情狀，各量處如主文第二項所示之刑，並定其應執行之刑及就併科
    罰金部分，諭知易服勞役之折算標準，以示懲儆。扣案之改造手槍一支、改造子
    彈二顆、五顆，均係違禁物，應依刑法第三十八條第一項第一款宣告沒收；至另
    改造子彈計三顆於鑑定過程中，因試射擊發而成待廢棄之物，已非違禁物，爰不
    宣告沒收；此外扣案之空彈殼二十三顆經鑑定後認係玩具手槍用之金屬彈殼、彈
    匣一個鑑定後認係玩具手槍用之金屬彈匣、槍管一支鑑定後認係中空貫通之鋼管
    ，有前開刑鑑字第一三一三一六號鑑驗通知書在卷可稽，難認有殺傷力，亦非槍
    砲彈藥刀械管制所禁止持有之違禁物，亦不予沒收之，併此敘明。
五、末按槍砲彈藥刀械管制條例已於九十年十一月十四日修正公布，並自同年月十六
    日生效，刪除同條例第十九條關於犯同條例第十一條之罪經判處有期徒刑者，應
    於刑之執行完畢或赦免後，令入勞動處所強制工作之保安處分規定，雖被告犯罪
    在修法之前，惟依刑法第二條第二項保安處分適用裁判時之法律之規定，修正前
    槍砲彈藥刀械管制條例第十九條之規定，即再無適用餘地，併予敘明。
六、公訴意旨另以被告持有如附表編號四、五、六之物，亦應宣告沒收，似認被告所
    為仍應成立槍砲彈藥刀械管制條例第十一條第四項、第十二條第四項之罪，惟查
    扣案之空彈殼二十三顆經鑑定後認係玩具手槍用之金屬彈殼、彈匣一個鑑定後認
    係玩具手槍用之金屬彈匣、槍管一支鑑定後認係中空貫通之鋼管，有前開刑鑑字
    第一三一三一六號鑑驗通知書在卷可稽，難認有殺傷力，亦非槍砲彈藥刀械管制
    所禁止持有之違禁物，公訴人所認自有未洽，惟公訴人既認被告所涉此部份犯行
    與前開被告另犯之槍砲彈藥刀械管制條例第十一條第四項、第十二條第四項等罪
    間，為一罪之關係，爰不另為無罪之諭知，併予敘明。
據上論結，應依刑事訴訟法第三百六十九條第一項前段、第三百六十四條、第二百九
十九條第一項前段，槍砲彈藥刀械管制條例第十一條第四項、第十二條第四項，刑法
第十一條前段、第二條第二項、第三百零五條、第五十五條、第四十二條第二項、第
五十一條第五款、第三十八條第一項第一款，罰金罰鍰提高標準條例第一條前段、第
二條，判決如主文。
本案經檢察官己○○到庭執行職務。
中      華      民      國      九十一     年     八      月    十五    日
                                臺灣高等法院臺中分院刑事第四庭
                                      審判長法  官  洪  耀  宗
                                            法  官  劉  登  俊
                                            法  官  江  德  千
右正本證明與原本無異。
違反槍砲彈藥刀械管制條例部分得上訴，恐嚇部分不得上訴。
如不服本判決應於收受送達後十日內向本院提出上訴書狀，其未敘述上訴之理由者並
得於提起上訴後十日內向本院補提理由書（均須按他造當事人之人數附繕本）。
                                            書記官  吳  麗  琴
中      華      民      國      九十一     年     八      月    十五    日
【附錄論罪科刑法條】
槍砲彈藥刀械管制條例第十一條第四項：
未經許可，持有、寄藏或意圖販賣而陳列第一項所列槍砲者，處一年以上七年以下有
期徒刑，併科新臺幣七百萬元以下罰金。
槍砲彈藥刀械管制條例第十二條第四項：
未經許可，持有、寄藏或意圖販賣而陳列子彈者，處五年以下有期徒刑，併科新臺幣
三百萬元以下罰金。
刑法第三百零五條：
以加害生命、身體、自由、名譽、財產之事恐嚇他人，致生危害於安全者，處二年以
下有期徒刑、拘役或三百元以下罰金。
                                                                        Ｒ
【附表】
┌──┬──────┬──────┬───────────┬─────────┐
│編號│  名    稱  │  數     量 │   構           造    │    備      註    │
├──┼──────┼──────┼───────────┼─────────┤
│一  │  改造手槍  │  一     支 │ 仿COLT廠半自動手槍製 │ 槍支管制編號：一 │
│    │            │            │ 造之金屬玩具手槍換裝 │ 00000000 │
│    │            │            │ 土造金屬槍管改造而成 │ 六號             │
│    │            │            │ 機械性能良好可擊發適 │                  │
│    │            │            │ 用子彈認具殺傷力     │                  │
├──┼──────┼──────┼───────────┼─────────┤
│二  │  改造子彈  │  三     顆 │ 以玩具手槍用金屬彈殼 │ 其中一顆於鑑定過 │
│    │            │            │ 加裝直徑６ｍｍ之鋼珠 │ 程中因試射擊發僅 │
│    │            │            │ 珠改造而成，具殺傷力 │ 剩擊發過之彈殼   │
├──┼──────┼──────┼───────────┼─────────┤
│三  │  改造子彈  │  七     顆 │ 以玩具手槍用金屬彈殼 │ 其中二顆於鑑定過 │
│    │            │            │ 加裝直徑６ｍｍ之鋼珠 │ 程中因試射擊發僅 │
│    │            │            │ 珠改造而成，具殺傷力 │ 剩擊發過之彈殼   │
├──┼──────┼──────┼───────────┼─────────┤
│四  │  空彈殼    │  二十三 顆 │ 玩具手槍用之金屬彈殼 │                  │
├──┼──────┼──────┼───────────┼─────────┤
│五  │  彈    匣  │  一     個 │ 玩具手槍用之金屬彈匣 │                  │
├──┼──────┼──────┼───────────┼─────────┤
│六  │  槍    管  │  一     支 │ 中空貫通之鋼管       │                  │
└──┴──────┴──────┴───────────┴─────────┘
                                                                          Ｒ
